【裁判字號】    88,簡上,81
【裁判日期】    901207
【裁判案由】    違反就業服務法
【裁判全文】
臺灣高雄地方法院刑事判決                          八十八年度簡上字第八一號
    上  訴  人  丙○○
    即  被  告
    上  訴  人  甲○○
    即  被  告
    右二人共同  蔡建賢
    選任辯護人
右列被告因違反就業服務法案件案件，不服本院高雄簡易庭民國八十八年度雄簡字第
００號中華民國八十八年六月一日第一審判決（聲請簡易判決處刑案號：臺灣高雄地
方法院檢察署八十八年度偵字第二三七三０、二五七四七號），提起上訴，本院管轄
第二審之合議庭，認為應適用通常程序審判，並自為第一審判決如左︰
    主  文
原判決撤銷。
丙○○、甲○○均無罪。
    理  由
一、公訴意旨略以：被告丙○○係「臺灣三育英語聖經中心」（設高雄市前金區○○
    ○路八十五號）之負責人，甲○○為該中心之註冊主任，二人均明知雇主不得聘
    僱用未經許可或許可失效之外國人，竟自民國八十六年十二月間某日起至八十七
    年十月二十七日止，連續僱用美國籍之ＭＡＴＴＨＥＷＳ  ＳＴＥＶＥ  ＤＯＵ
    －ＧＬＡＳ（另由檢察官為不起訴處分）、ＲＡＦＦＧＲＡＣＥ  ＡＮＮＥ  Ｃ
    －ＡＬＥＮＥ，及安地卡巴布達國籍之ＧＥＭＩＮＥ  ＷＩＬＬＡＭＳ等未經許
    可之外國人，至該中心擔任傳教及教授英語會話等工作，每人每月支付約新臺幣
    （下同）一萬餘元之薪津。嗣於八十七年十月二十七日為警在上址查獲，因認被
    告丙○○、甲○○共同違反就業服務法第五十三條第一款雇主不得聘僱未經許可
    之外國人規定，應依同法第五十八條第一項後段論處云云。
二、按犯罪事實應依證據認定之，無證據不得推定其犯罪事實，又不能證明被告犯罪
    者，應諭知無罪之判決，刑事訴訟法第一百五十四條、第三百零一條第一項分別
    定有明文。又事實之認定，應憑證據，如未能發現相當證據，或證據不足以證明
    ，自不能以推測或擬制之方法，為裁判基礎（最高法院四十年臺上字第八六號判
    例參照）；且認定犯罪事實所憑之證據，雖不以直接證據為限，間接證據亦包括
在內，然而無論直接證據或間接證據，其為訴訟上之證明，須於通常一般之人均
    不致有所懷疑，而得確信其為真實之程度者，始得據為有罪之認定，倘其證明尚
    未達到此一程度，而有合理之懷疑存在而無從使事實審法院得有罪之確信時，即
    應由法院為諭知被告無罪之判決（最高法院七十六年臺上字第四九八六號判例參
    照）。
三、本件公訴意旨認被告丙○○、甲○○涉犯就業服務法第五十三條第一款、第五十
    八條第一項後段罪嫌，無非以被告丙○○、甲○○涉於警、偵訊中坦承不諱，核
    與證人即美國籍之ＭＡＴＴＨＥＷＳ  ＳＴＥＶＥ  ＤＯＵＧＬＡＳ、ＲＡＦＦ
    －ＧＲＡＣＥ  ＡＮＮＥ  ＣＡＬＥＮＥ及安地卡巴布達國籍之ＧＥＭＩＮＥ
    Ｗ－ＩＬＬＡＭＳ於警訊證述之情節大致相符，資為論據。惟訊據被告丙○○、
    甲○○則堅決否認有何違反就業服務法犯行，一致辯稱：伊等並未聘僱上開三名
    外國人，該三名外國人係教會聘僱來臺傳教，其等教授簡單之英文會話，目的在
    方便傳教等語。
四、按就業服務法第五十三條第一款規定，雇主不得聘僱或留用未經許可或許可失效
    之外國人，而此所謂「雇主」係指僱用員工從事工作者，同法第二條第三款亦定
    有明文。又雇主聘僱外國人在中華民國境內從事宗教工作，應檢具有關文件向各
    目的事業主管機關申請許可，就業服務法第四十三條第一項第六款、第四十四條
    第一項前段規定甚明。而外國傳教士至中華民國境內傳教，應向外交部申辦簽證
    等情，有外交部九十年十月二十四日外（九十）領二字第九００一０一０九三０
    號函在卷可稽，是雇主聘僱外國人在中華民國境內從事宗教工作，應檢具有關文
    件向目的事業主管機關之外交部申請許可，合先敘明。
五、經查：警方查獲之美國籍之ＭＡＴＨＥＷＳ  ＳＴＥＶＥ  ＤＯＵＧＬＡＳ、
      ＲＡＦＦＧＲＡＣＥ  ＡＮＮＥ  ＣＡＬＥＮＥ及安地卡巴布達國籍之ＧＥＭ
    －ＩＮＥ  ＷＩＬＬＡＭＳ等三人係基督教復臨安息日會自八十六年十二月間起
    ，依法申請從事傳教工作之外國人等情，已據該三名外國人於警訊時證述甚詳，
    並有該三名外國人之護照影本及其上記載「居留事由為傳教－基督復臨安息會」
    之中華民國外僑居留證影本存卷可憑。第查，基督教復臨安息日會之負責人係訴
    外人戴瑞玲，而被告丙○○係基督教復臨安息日會臺灣區會會長，被告甲○○係
    「臺灣三育英語聖經中心」註冊主任乙節，迭據被告丙○○、甲○○供陳在卷，
    並經證人即基督教復臨安息日會牧師曾加男證稱：「（你們教會成立英語聖經中
    心有沒有向總會報請核准？）這部分不是我管的，是負責人南非人戴瑞玲管的，
    他已經回去俄國」等語（本院九十年一月三日訊問筆錄），復有被告所提其上蓋
    有「戴瑞玲」印章之基督復臨安息日會台灣三育英語聖經中心收據一份附卷可憑
    ；又前開三名外國人士來台期間之零用金及生活費係由教會提供，已據渠等於警
    訊陳稱：「教會給我一個月壹萬伍佰元當做零用及生活費」等語，復參酌證人即
    前開教會司庫劉乙○○於本院證稱：「（三育英語聖經中心全省財務由你來管？
    ）錢都是由各單位來管，錢他們存在銀行，存在財團法人的帳戶，帳戶有銀行的
    證明單」、「（你存到那一個銀行？）（庭呈第一銀行存摺封面影印本）只有這
    個銀行」等語（見本院八十九年七月二十五日訊問筆錄），及其所提出戶名為「
    財團法人基督復臨安息日會」之第一商業銀行存摺封面影本一紙，足徵上開外國
    人士係由基督復臨安息日會申請入台從事傳教工作，並由教會提供來台期間之生
    活費用，而非由被告丙○○、甲○○私自聘僱提供薪資予渠等從事英語之教學。
    是被告二人並非聘僱上開三名外國人之「雇主」，核與就業服務法第五十三條第
    一款之規範主體有別，自難以該條項之罪相繩。此外，復查無其他具體事證足資
    證明被告二人涉有公訴意旨所指之就業服務法罪嫌，既無法證明被告丙○○、甲
    ○○犯罪，揆諸前開說明，自應為無罪之諭知。原審依就業服務法第五十三條第
    一款、第五十八條第一項後段對被告丙○○、甲○○予以論罪科刑，尚有未洽，
    被告丙○○、甲○○指摘原判決不當，提起上訴為有理由，應由本院予以撤銷改
    判。末查，本件既應為無罪之判決，依刑事訴訟法第四百四十九條第三項、第四
    百五十二條規定，不得適用簡易程序判決，爰依法院辦理刑事訴訟簡易程序應行
    注意事項第十四條：「．．．。其認案件有刑訴法第四五二條之情形者，應撤銷
    原判決，逕依通常程序為第一審判決」之規定，由本院管轄之合議庭自為第一審
    判決。
據上論斷，應依刑事訴訟法第四百五十五條之一第一項、第三項、第四百五十二條、
第三百六十九條第一項前段、第三百六十四條、第三百零一條第一項，判決如主文。
本案經檢察官陳碧霞到庭執行職務。
中      華      民      國      九十      年      十二      月    七    日
              臺灣高雄地方法院刑事第七庭
                                      審判長法  官  黃  蕙  芳
                                            法  官  何  清  富
                                            法  官  何  秀  燕
右正本證明與原本無異。
不得上訴。
                                            書記官  邱  靜  銘
中      華      民      國      九十      年      十二      月    七    日


司法院資訊處製作；財團法人民間司法改革基金會備份。
